臺灣臺中地方法院民事簡易判決
                                    110年度豐簡字第646號
原      告  廖秀芬  
訴訟代理人  蔡惠雅  
被      告  蔣育君  



上列當事人間請求遷讓房屋等事件，本院於民國110年11月10日
言詞辯論終結，判決如下：
    主      文
一、被告應將門牌號碼臺中市○○區○○路○段000號2樓之102號房屋
    （下稱系爭房屋）返還原告及其他共有人全體。
二、被告應給付原告新臺幣(下同)6,500元，及自民國110年7月1
    5日起至遷讓交還系爭房屋之日止，按月給付原告7,500元。
三、訴訟費用1,550元由被告負擔。
四、本判決得假執行。
    事實及理由
壹、程序事項：
   按原告於判決確定前，得撤回訴之全部或一部。訴狀送達後
    ，原告不得將原訴變更或追加他訴，但請求之基礎事實同一
    、擴張或減縮應受判決事項之聲明者，不在此限；上開規定
    於簡易訴訟程序適用之，民事訴訟法第255條第1項第2款、
    第3款、第262條第1項、第436條第2項定有明文。本件原告
    起訴時原聲明請求：㈠被告應將門牌號碼臺中市○○區○○路○段
    000號2樓之102號房屋（下稱系爭房屋，見本院卷第48頁、
    第52頁）騰空遷讓交還原告。㈡被告應給付原告新臺幣（下
    同）7,500元，及自民國110年6月14日起至遷讓交還系爭房
    屋之日止，按月給付原告7,500元。嗣於本院110年11月10日
    言詞辯論時，追加請求權基礎民法第821條、第767條（見本
    院卷第105頁），變更聲明為：如主文所示（見本院卷第103
    頁），核屬請求基礎事實同一及擴張與減縮應受判決事項之
    聲明，應予准許。
貳、實體事項：
一、原告主張：
　㈠原告為門牌號碼臺中市○○區○○路○段000號2樓之102號房屋（
    下稱系爭房屋）之共有人，應有部分3分之1。兩造於
　　110年1月簽立租賃契約，約定由被告承租系爭房屋，租賃期
    間自110年1月15日起至111年1月15日止，每月租金7,500元
    ，租金應於每月15日前繳納，押租保證金15,000元（下稱系
    爭租約）。被告是否能申請每月租屋補助4,000元，是被告
    自己的事，無從扣抵租金。詎被告自110年2月15日至同年5
    月15日，已遲付4期租金，合計積欠1萬4,000元租金（110年
    2月15日至同年6月14日），經原告寄發110年6月3日之存證
    信函，定5日之相當期限，催告被告於文到5日內給付欠租，
    依對話紀錄，可知被告於110年6月11日前有收到上開6月3日
    催告信函，惟仍未於5日內給付欠租；且被告於110年6月15
    日時應付7,500元租金未付，遲付租金總額2萬1,500元亦達2
    個月租額，經原告寄發110年6月15日存證信函終止租約，被
    告亦自承於110年7月29日收受上開6月15日終止信函。故系
    爭租約於110年7月29日終止後，被告即屬無權占用系爭房屋
    ，爰依民法821條準用民法第767條及第455條規定，請求被
    告騰空並交還系爭房屋。
　㈡原告已合法終止租約，系爭房屋內尚有被告之物品。被告有
    將其承租套房的門鎖更換過，原告無法進入被告承租之套房
    。原告並未阻止被告搬遷。被告尚未將系爭房屋騰空遷讓交
    還原告。則終止租約前，原告依系爭租約，得請求被告給付
    租金，終止租約後，原告得請求被告給付相當於租金之不當
    得利。經扣抵被告給付押租金1萬5,000元後，原告依系爭租
    約及不當得利法律關係，得請求被告給付6,500元【計算式
    ：21,500元（110年2月15日至同年月7月14日合計積欠金額
    ）－15,000元（押租金）＝6,500元】，及自110年7月15日起
    至遷讓交還系爭房屋之日止，按月給付原告7,500元等語。
　㈢並聲明：如主文第一、二項所示。
二、被告則以：當初有約定要給被告去辦理租屋補助。被告有先
    付押金15,000元及第一個月租金(1月15日到2月14日)8,000
    元，原告沒有找被告500元。被告就第二個月（2月15日到3
    月14日）租金支付3,500元(被告於2月28日匯款支付3,905元
    ，包含支付1月到2月14日電費905元，及租金3,000元。加上
    前1個月原告未退還被告的500元，等於被告第二個月租金付
    了3,500元)。被告就第三個月（3月15日到4月14日）租金支
    付3,500元(被告於3月16日匯款支付3,720元，包含支付租金
    3,500元及2月15日到3月14日電費220元)。被告就第四個月
    （4月15日到5月14日）租金支付3,500元(被告於4月15日匯
    款支付4,145元，包含租金3,500元及3月15日到4月14日電費
    645元）。被告就第五個月（5月15日到6月14日）租金支付5
    ,500元(被告於5月15日匯款支付6,155元，包含支付租金5,5
    00元及4月15日到5月14日的電費655元)。系爭房屋裡面還有
    被告的物品，原告不讓被告進去搬。原告於110年5月8日將
    大門磁扣消磁等語，資為抗辯。並聲明：原告之訴駁回。
三、得心證之理由：
　㈠按所有人對於無權占有或侵奪其所有物者，得請求返還之。
    對於妨害其所有權者，得請求除去之。各共有人對於第三人
    ，得就共有物之全部為本於所有權之請求。但回復共有物之
    請求，僅得為共有人全體之利益為之。民法第767條第1項、
    第821條定有明文。次按承租人租金支付有遲延者，出租人
    得定相當期限，催告承租人支付租金，如承租人於其期限內
    不為支付，出租人得終止契約。租賃物為房屋者，遲付租金
    之總額，非達2 個月之租額，不得依前項之規定，終止契約
    。其租金約定於每期開始時支付者，並應於遲延給付逾2 個
    月時，始得終止契約。承租人於租賃關係終止後，應返還租
    賃物。民法第440條第1項、第2項、第455條分別定有明文。
    經查：
　⒈原告主張其為系爭房屋之共有人乙情，為被告所不爭執。　
　⒉被告雖抗辯：原告當初有承諾要協助被告申請每月租約補助4
    ,000元云云，惟為原告所否認，且綜觀租賃契約書並未針對
    此事為約定（見本院卷第18至22頁），則被告就此有利於其
    之事實，未能舉證以實其說，難認可採。另依被告所提出匯
    款資料（見本院卷第111頁），及參酌被告所同意關於匯款
    給付金額中支付租金之額度（見本院卷第104頁），可認被
    告就第二個月至第四個月租金（110年2月15日至110年5月14
    日），分別自行扣除4,000元，僅各給付3,500元，形同要求
    原告負擔每月租金補助損失4,000元；就第五個月租金（110
    年5月15日至110年6月14日），自行扣除2,000元，形同要求
    原告負擔每月租金補助損失的一半2,000元，均屬無據。從
    而，可認被告於110年6月3日前已有遲付租金，遲付金額為1
    萬4,000元【計算式：（4,000×3）＋2,000＝14,000】。
　⒊基上，原告自得寄發110年6月3日之存證信函，定相當期限（
    5日）催告被告給付欠租（見本院卷第30至31頁）。經本院
    當庭勘驗原告訴代所提出手機內與被告之對話及被告回傳照
    片影像之紀錄，可認被告至遲於110年6月13日前收到上開11
    0年6月3日催告信函，有勘驗筆錄可佐（見本院卷第105頁）
    。參以被告應於每月15日給付租金，有系爭租約可佐（見本
    院卷第18頁）。則被告於110年6月15日未依約給付租金7,50
    0元，亦未於收受110年6月3日存證信函5日內給付欠租，則
    被告於110年6月15日遲付租金之總額為2萬1,500元（計算式
    ：7,500＋14,000＝21,500），已達2 個月之租額15,000元，
    原告自得寄發110年6月15日存證信函終止租約（見本院卷第
    23至26頁）。佐以被告於審理時自承：於110年7月29日收受
    上開110年6月15日存證信函（見本院卷第104頁），可認系
    爭租約至遲於110年7月29日終止。
　⒋因此，系爭租約既已終止，被告即屬無權占用系爭房屋。從
    而，原告依民法第821條準用民法第767條，請求被告將系爭
    房屋返還原告及其他共有人全體，應屬有據。至於原告依民
    法第455條租賃物返還請求權，僅得請求被告將系爭房屋遷
    讓返還原告，尚無從請求返還予共有人全體，併此敘明。
  ㈡按押租金之主要目的在於擔保承租人履行租賃債務，故租賃
    關係消滅後，承租人如有欠租或其他債務不履行時，其所交
    付之押租金，發生當然抵充之效力（最高法院87年度台上字
    第1631號判決意旨可參）。次按無法律上之原因而受利益，
    致他人受損害者，應返還其利益；雖有法律上之原因，而其
    後已不存在者，亦同，民法第179條定有明文。另按無權占
    有他人房屋，可能獲得相當於租金之利益，為社會通常之觀
    念（最高法院61年台上字第1695號判例意旨參照）。
  ⒈原告主張系爭房屋內尚有被告之物品，被告有將承租套房的
    門鎖更換過，被告尚未將系爭房屋騰空遷讓交還原告等情，
    為被告所不爭執，堪信為真。被告雖抗辯：原告於110年5月
    8日、110年7月23日有將大門磁扣消磁，原告不讓被告進去
    搬云云（見本院卷第104頁、第121頁），惟為原告所否認，
    被告就此有利於其之事實，未能舉證以實其說，尚非可採。
　⒉原告為系爭租約之出租人，有系爭租約在卷可佐（見本院卷
    第18頁）。因此，終止租約前，原告依系爭租約，得請求被
    告給付租金；終止租約後，原告得請求被告給付相當於租金
    之不當得利。從而，原告依系爭租約及不當得利之法律關係
    ，請求被告給付原告6,500元（計算式：被告於110年7月14
    日前積欠21,500元－押租金15,000元），及自110年7月15日
    起至遷讓交還系爭房屋之日止，按月給付原告7,500元，應
    屬有據。
四、綜上所述，原告依民法第821條、第767條、系爭租約、不當
    得利之法律關係，聲明請求判決如主文第1項至第2項所示，
    為有理由，應予准許。
五、本判決係適用簡易程序所為被告敗訴之判決，依民事訴訟法
    第389條第1項第3款規定，應依職權宣告假執行。
六、本件訴訟費用額確定為1,550元（即裁判費1,550元，見本院
    卷第52至53頁），依民事訴訟法第78條，命由被告負擔。
中　　華　　民　　國　　110 　年　　11　　月　　30　　日
                      臺灣臺中地方法院豐原簡易庭
                                  法　官　高士傑
以上正本係照原本作成。
如不服本判決，應於送達後20日內，向本院提出上訴狀並表明上
訴理由，如於本判決宣示後送達前提起上訴者，應於判決送達後
20日內補提上訴理由書（須附繕本）。如委任律師提起上訴者，
應一併繳納上訴審裁判費。
中　　華　　民　　國　　110 　年　　11　　月　　30　　日
                                  書記官　蔡伸蔚